最　高　行　政　法　院　判　決　　　　　　　　　九十一年度判字第一一二八號
　　再 審原 告　甲○○
　　再 審被 告　財政部臺北市國稅局
　　代　表　人　張盛和
右當事人間因綜合所得稅事件，再審原告對本院中華民國八十八年八月二十日八十八
年度判字第三二六九號判決提起再審之訴。本院判決如左：
　　主  文
再審之訴駁回。
再審訴訟費用由再審原告負擔。
　　事  實
緣再審原告民國八十年度綜合所得稅結算申報，再審被告以其漏報取自國防部中山科
學研究院（以下簡稱中科院）之薪資所得計新臺幣（下同）七二八、○○○元，乃核
定補徵稅額一四一、五○四元。再審原告不服，就取自中科院薪資所得七二八、○○
○元部分，申請復查，未准變更，循序提起行政訴訟，亦遭本院八十八年度判字第三
二六九號判決（以下稱原判決）駁回。遂以原判決有舊行政訴訟法第二十八條第一款
、第十款即新行政訴訟法第二百七十三條第一項第一款、第十三款、第十四款之再審
事由，提起再審之訴。茲摘兩造訴辯意旨如次：
再審原告起訴意旨略謂：一、稅捐稽徵法第一條：「稅捐之稽徵，依本法之規定，本
法未規定者，依其他有關法律之規定。」明白規定稅捐稽徵法未規定事項，適用其他
有關之法律規定，而其第三十八條：「納稅義務人對稅捐稽徵機關之復查決定，如有
不服，得依法提起訴願及行政訴訟。」即不服稅捐稽徵機關復查決定，得依法提起訴
願，則訴願法為有關聯之法律，已昭然明確若前揭法條所述，是以其第二條：「本法
所稱行政處分，謂中央或地方機關基於職權，就特定具體事件所為發生公法上效果之
單方行政行為；中央或地方機關對於人民依法聲請之案件，於法定期間應作為而不作
為，致損害人民之權利或利益者，視同行政處分。」所規定所定義的行政處分要件來
論，則財政部及再審被告再如何文過飾非或遁詞巧辯，亦不能改變已構成核可免稅處
分之既存事實，蓋作為或不作為皆屬於單方行政行為，就此立法先賢，必已預見於行
政主管機關會有怠惰、反覆無常，諉過於民之不當行政行為發生，致損及人民應受憲
法保障之財產權或依法節稅權等等權利或利益之事實，而立此法條以為導正之本意，
是為法之所當然。況且關係本系爭案件適用「信賴保護原則」，已由本院員工依法向
監察院聲請於八十八年十月二日獲得，茲摘錄桃園縣稅捐稽徵處大溪分處於八十年四
月八日駁回檢舉人之釋示全案如下：「主旨：台端建議改進本轄中山科學研究院給付
薪資等給與核課綜合所得稅未盡合理乙節，復（覆）如說明二，請查照。說明：一、
依據財政部賦稅署1.4.台稅一發第000000000號移文單辦理。二、查國防
部中山科學研究院稱其員工薪資分成本俸及研究加給兩部分，本俸依法課稅；至於研
究加給係政府為勵科技人員科技研究工作之補助費，此研究補助費台端建議應改成
單一薪俸核課綜合所得稅，以健全所得稅制，此案俟所得稅法修正時，將一併建議上
級單位參採。三、承蒙台端提供寶貴意見，使所得稅制俞臻．．．」揆諸上述釋示，
顯然鐵證如山，足證當時負責中科院國稅稽徵業務之桃園稅捐稽徵處大溪分處，再度
明確認定中科院非軍職員工所領之研究補助費為合於所得稅法第四條第八款前段免稅
規定為免稅之所得，而以極其委婉之口氣駁回檢舉人的檢舉，而檢舉人亦認為係駁回
其檢舉，因桃園稅捐稽徵處並未就其檢舉而對中科院本身或非軍職員工納稅義務人，
依稅捐稽徵法第三十條、第三十一條及所得稅法第七十九條、第八十條、第八十一條
、第八十三條、第九十五條所賦與的法定職權為調查核定行為，開立核定稅額通知書
、繳款書與非軍職員工，命其為補繳之行政行為，此可由監察院八十五年三月十五日
所發布之糾正案第參項甲事實第四段所記述：「．．．八十一年九月又有納稅義務人
檢舉略以：『政府財政負擔沈重，中科院給付非軍職人員所得有低報，造成課稅不公
，請研究改進，以增裕稅收．．．』」之實情而得證。因之斯時財政部及核課主管機
關以其法定職權，從五十五年至民國八十二年長達二十七年之久，所以對中科院非軍
職員工所領「品位加給、技術津貼」部分未以核定稅額通知書為應稅之補徵作為，實
是認定系爭實體，為合於所得稅法第四條第八款前段為免稅所得，殆無疑義。且觀此
函釋全文，非但全盤採信中科院的說詞及主張，並具體化為桃園稅捐處本身對外釋示
公函，並全權代中科院及再審原告抵擋防禦來自檢舉人的攻擊，積極維護給予再審原
告的免稅利益，信賴基礎事實無可否認，此亦為再審被告刻意隱瞞此一函釋之主因。
就訴願法第二條中央或地方機關基於職權，就特定具體事件所為發生公法上效果之單
方行政行為，為行政處分的明確定義而言，已構成核定免稅之既存法秩序，而再審被
告故意隱瞞此一事實，意圖使鈞院誤判，蒙上司法不公之惡名，是應先陳明。二、訴
願法第二條－稅捐主管機關及財政部應作為而不作為，視同為核可免稅處分已確立：
財政部賦稅署八十八年一月十八日台稅一發八八一八九五八二一號書函所載：「國防
部中山科學研究院非軍職人員薪給中之『品位加給』及『技術津貼』免徵所得稅案，
肇始於六十八年，由該院員工具名檢舉該院非軍職人員所領取『品位加給』及『技術
津貼』未依法納稅。由行政院將檢舉函轉財政部，經財政部函請國防部查明給付之性
質，惟國防部函覆基於業務機密之理由無從提供．．．」可知財政部至遲於六十八年
已經知悉發現中科院非軍職人員領有「品位加給」及「技術津貼」之事實，當時雖擬
具處理辦法報請行政院函准備查在案，並於六十八年十一月三十日匆匆以（六八）台
財稅三八五○一號函徵免原則，以「如係、如屬」等關鍵詞授權中科院自行認定「品
位加給、技術加給」為合於所得稅法第四條第八款免納所得稅之研究補助費，且財政
部發文給國防部後，復為配合兩位蔣故總統、歷任行政院長之國防武器自主研發政策
，以獲得國防實質嚇阻戰略能力，保障人民之生存、自由及尊嚴，使大、中、小企業
能有安定之環境發展而發達茁壯，創造舉世稱羨之經濟奇蹟，更進一步在財政部所出
版各年度版所得稅法令彙編、稅捐稽徵法令彙編中，刻意隱去財政部（六八）台財稅
三八五○一號函之積極作為，使全國人民、法學界、律師界、稅捐稽徵機關中、低階
層官員皆不知有此函示存在，監察院（八五）院台財字第二四五七號函調查意見即指
出：桃園稅捐稽徵處大溪分處於八十年四月八日回覆檢舉納稅義務人，亦認為研究加
給及技術津貼係政府為獎勵科技人員科技研究之工作補助費（對人民公開表示），而
北區國稅局於八十二年四月十五日北區國稅三第八二○○七三○七號函，認「品位加
給、技術津貼」可否適用所得稅法第四條第八款亦有疑義，採不溯既往原則，明定自
：可知稅捐稽徵機關中、低階公務員亦不知有台財稅三八五○一號的存在；而在民國
六十九年至八十三年以前亦從未對「品位加給、技術津貼」開立核定稅額通知書或繳
稅扣繳憑單，更使人民信賴中科院非軍職員工所領之「品位加給、技術津貼」為符合
所得稅法第四條第八款前段免稅要件為免稅所得，而在中科院對外招考員工時，就前
仆後繼地投入中科院懷抱，激盪腦力、原創力，竭盡心智為獲得國防實質嚇阻戰略能
力而努力研發。就訴願法第二條第一項：「本法所稱行政處分，謂中央或地方機關基
於職權，就特定具體事件所為發生公法上效果之單方行政行為」明確定義來看，已構
成有效之認可免稅行政處分。反之，就訴願法第二條第二項：「中央或地方機關對於
人民依法聲請之案件，於法定期限內應作為而不作為，致損害人民之權利或利益者，
視同行政處分」之定義而論，財政部至遲於六十八年已由檢舉人依所得稅法第一百零
三條告發中科院非軍職員工領有品位加給、技術津貼之事實，屬已發現知悉課稅資料
，當時財政部如堅持「品位加給、技術津貼」為所得稅法第四條第八款但書部份所稱
核屬勞務所得，非免稅所得，即應命各地稅捐稽徵機關於六十九年所得稅結算申報時
，發現中科院非軍職員工，仍未申報研究補助費之所得後，依稅捐稽徵法第三十條：
「稅捐稽徵機關或財政部賦稅署指定之調查人員，為調查課稅資料，得向有關機關、
團體或個人進行調查．．．被調查者不得拒絕。」、第三十一條：「稅捐稽徵機關對
所得稅及營業稅涉有犯罪嫌疑之案件，得明事由，聲請當地司法機關簽發搜索票後
，會同當地警察或自治人員，進入藏置帳簿、文件或證物之處所，實施搜查．．．攜
回該管稽徵機關，依法處理。司法機關接到稽徵機關前項聲請，如認為有理由，應儘
速簽發搜索票．．．」、所得稅法第七十九條：「．．．或同業利潤標準，核定其所
得額，並填具核定稅額通知書，連同各計算項目之核定數額送達納稅義務人。．．．
」、第八十三條：「稽徵機關進行調查或復查時，納稅義務人應提示有關各種證明所
得額之帳簿文據，其未提示者，稽徵機關得依其查得之資料或同業利潤標準，核定其
所得額。」、第九十五條等有關法條為調查核定之法定行為，並開立「核定稅額通知
書」與中科院非軍職員工，為法定期間應為之作為，卻在長達十餘年中不處分中科院
非軍職員工所領「品位加給、技術津貼」之不作為事實，一方面駁回檢舉人檢舉，影
響檢舉人領取檢舉獎金之權利，另一方面復損害中科院非軍職員工依法節稅權、工作
選擇權、生涯規劃處置財產權，已符合訴願法第二條第二項要件，視同核可中科院非
軍職員工所「品位加給、技術津貼」為免稅之研究補助費，殆無疑義；要不是在行政
院院會議中財政部、國防部已達成為國防自主研發政策，應予免稅之認定，而無須調
查核定，否則以稅法授予稽徵機關查核之森嚴，那有任何機關首長、企業主或納稅義
務人能身免呢。故不論係刻意隱去台財稅三八五○一號函之積極作為或如後述應作為
而不作為之論述下，中科院非軍職員工所領之「品位加給、技術津貼」，非屬另行發
現課稅之資料，應享有充分的「信賴保護原則」之適用；而地方機關桃園稅捐稽徵處
大溪分處基於職權於八十年四月八日復以：「．．．研究加給及技術津貼係政府為獎
勵科技人員科技研究之工作補助費，此研究補助費台端建議應改成單一薪俸核課綜合
所得稅，以健全所得稅制，此案俟所得稅法修正時，將建議上級單位參採．．．」如
第一段所述，駁回檢舉人之檢舉，再度確認中科院非軍職員工所領之品位加給、技術
津貼為合於所得稅法第四條第八款為免稅所得，而財政部及該部台灣省北區國稅局於
八十三年一月二十二日始以北區國稅大溪審第八三○○一二七二號函明確表示變更已
往已核可免稅之處分。三、學說學理及裁判實務均支持信賴保護原則之適用：鈞院在
對中科院數千份判決書中，對信賴保護原則的定義皆心證如下：「經查，行政法上所
謂信賴保護原則，係指人民因相信既存之法秩序，而安排其生活或處置其財產，則不
能因嗣後法規之制定或修正，而使其遭受不能預見之損害，用以保護人民既得權益。
本原則之適用，係在禁止新制定或修正的法規有溯及既往之效力。」、「至所稱信賴
保護原則，係指人民信賴政機關之決定，就其生活關係已有適當之安排，應給予保護
或給予合理補償而言。」，是以鈞院亦已明確認定行政爭訟上有信賴保護原則之適用
；而大法官吳庚博士在其所著之「行政法之理論與實用」五十九頁以下及二九三頁以
下（八十二年增訂版）論及「信賴保護原則，認為戰後在西德發展成功之原則，最先
適用於授益性質行政處分之撤銷或廢止，蓋相對人因此類處分獲有利益，一經撤銷自
將遭受損害，故行政機關撤銷授益處分時，應考慮補償相對人信賴分有效存續之利益
，其後此項原則經該國憲法法院之不斷引用，且逐漸成為憲法層次之法則，不僅拘束
行政部門，對立法及司法部門亦有拘束力，故制定法規或適用法規均不得溯及既往發
生效力，使人民更為不利」。除此之外，城仲模博士在其所編之「行政法裁判百選」
一五八頁以下亦論及「信賴保護原則係指人民因相信既存之法秩序，而安排其生活或
處置其財產，則不能因嗣後法規之制定或修正，而使其遭受不能預見之損害，用以保
護人民之既得權，並維護法律尊嚴。信賴原則亦係一般法律原則，具有憲法層次效力
，可拘束立法、司法及行政。基於信賴保護原則，原則上禁止負擔性法律、命令或自
治法規有溯及既往效力（基於此則八十三年一月二十二日北區國稅大溪審第0000
0000函行政命令即違反此不得溯及既往之原則）；亦適用於授益行政處分之職權
撤銷與廢止；德國學說實務並認為信賴保護亦可適用於行政規則，尤其是形式上已公
開之行政規則；及一般法律生活上已無重大疑義而予接受之司法及行政慣例；行政指
導上禁反言法理亦係信賴保護原則之適用。．．．大致上須有（一）信賴基礎：即須
先有一個令人民信賴之行政行為，如一個有效之行政處分。（二）信賴表現：須人民
因信賴該行政行為而為具體之信賴行為，如運用財產而生法律之變動。（三）信賴值
得保護：人民之信賴係基於善意，若該行政處分具有瑕疵，並須非因過失而不知該瑕
疵存在。在人民信賴值得保護之時，亦須斟酌公益以決定其保護方法。我國實務界亦
多所引用，如鈞院五十四年度判字第二五五號等判決重申上述解釋意旨。以上法學學
理，亦明確地支持中科院非軍職員工應享有「信賴保護原則」之保護。四、刻意不公
布之函示，復牴觸租稅法律主義，無法律拘束力：財政部刻意不公佈六十八台財稅第
三八五○一號函，如前揭所述理由外，財政部稅制委員會更於七十九、八十三、八十
七年度所出版各年度所得稅法令彙編及八十六年稅捐稽徵法令彙編中，以其首揭財政
部七十九年十月十八日台財稅第七九○七一四三三四號函、八十三年八月三十一日台
財稅第八三一六○七六六一號函、八十七年九月二十一日台財稅第八七一九六五三六
六號函、八十六年七月十一日第八六一○七○○六九號函各函示，再三對全國人民揭
示：「本部及各權責機關在民國某年某月某日前發布所得稅釋示函令，凡未編入該各
年度版之所得稅法令彙編中，自民國七十九年十一月五日、八十三年十月一日、八十
六年八月一日、八十七年十一月一日起，非經本部重行核定，一律不再援引適用」，
經再審原告詳查各該年度版之所得稅法令彙編中，皆未列入該部六十八台財稅第三八
五○一號函、行政院八十四年台八十四財三七○○七號函，依上開各函示之意旨，應
為無效之函示，必經各權責機關重新核定後，始重新生效，故應對中科院非軍職員工
，不具拘束力。就稅捐稽徵法第一條之一立法旨意，前述所得稅法令彙編三函、稅捐
稽徵法令彙編首揭函示，對據以申請之案件發生效力，且為對納稅義務人有利者，應
適用之。故臺灣省北國稅局所屬大溪審第八三○○一二七二號函、財政部（六八）台
財稅三八五○一號函及行政院八十四財三七○○七號函，對中科院非軍職人員無拘束
力，因此三函所依據之財政部（六八）三八五○一號函違憲違法如前述，政府機關施
政最忌反覆無常，憲法層次「禁反言」原則，具有拘束立法、司法、行政三者之效力
。五、一般人民及輿論皆為中科院非軍職人員抱屈：工商時報於八十七年十月十二日
刊出記者張國仁以「為國家奉獻心力，卻被指為漏稅之徒」之新聞分析，可證人民充
分信賴中科院非軍職人員所領「品位加給、技術津貼」為免稅之研究補助，殆無疑義
，鈞院院長鍾曜唐亦認為系爭所得，應由國防部與財政部出面協商解決。六、監察院
認為對非軍職人員不公及為非可歸責於納稅義務人者之案件：監察院在院台財字第
二四五七號函中，亦調查指出桃園縣稅捐稽徵處大溪分處於八十年四月八日回覆檢舉
納稅義務人，亦認為研究加給係政府為勵科技人員科技研究工作之補助費，而台灣
省北區國稅局於八十二年四月十五日北區國稅三字第八二○○七三○七號函認「品位
加給及技術津貼」可否適用所得稅法第四條第八款，亦有疑義．．．應採不溯既往原
則，明定自．．．所以本案未納稅，非可歸責於納稅義務人；又監察院分別於八十七
年十一月二十日院台財字第八七二二○○五八○號、及十二月二十二日院台財字
第八七二二○○六五八號函亦表明對中科院非軍職員工之處置顯非公平，而係中科院
及稅捐機關之行政疏失所致；就桃園縣稅捐稽徵處大溪分處於八十年四月八日函覆檢
舉人之函，中科院非軍職人員主觀上並無違章漏稅之故意，應享有「信賴保護原則」
之適用，因其為主管機關對人民之函示，非政府機關內部建議函。七、結論：請鈞院
詳細審酌財政部賦稅署八十八年一月十八日台稅一發第八八一八九五八二一號書函所
載明：「．．．肇始於六十八年由該院員工具名檢舉該院非軍職員工所領取『品位加
給』及『技術加給』未依法納稅．．．迭遭人檢舉．．．」之事實證據，證明本系爭
案件系由人民依所得稅法第一百零三條檢舉，但財政部為配合獲得國防實質嚇阻戰略
能力而有台財稅三八五○一號函授權中科院自行認定之作為，並未於法定期間內滿足
檢舉人領取檢舉金的權利，復又損及中科院非軍職員工依法節稅權、工作選擇權、
生涯規劃財產處置權，已符合訴願法第二條行政處分的要件，已構成核可的免稅行政
處分十餘年如前述，殆無疑義；而負責中科院國稅稽徵業務的地方機關桃園稅捐稽徵
處大溪分處於八十年一月二十六日約談中科院，經中科院派員向承辦人羅肇松解釋未
扣稅引用法條後，羅某表示理解，並願意摘錄要點向財政部賦稅署回報；更於同年四
月八日以載明：「．．．研究加給係政府獎勵科技人員科技研究之工作補助費．．．
」的釋示公函，再度婉轉駁回檢舉人的檢舉，並以其法定職權不開立核定稅額通知書
補徵中科院所核發之研究補助（即品位加給或技術津貼），此一具有公法上效果之單
方行政行為，又再度確認系爭研究補助是屬所得稅法第四條第八款前段為獎勵研究而
有免稅之適用，故由此可見長久以來該管核課稅捐機關之所以不作為，也是因此見解
而為之一確認為「不作為行政處分」。如參照鈞院就「信賴保護原則」所為「．．．
人民相信既存之法秩序．．．」「．．．人民信賴政府機關之決定．．．」意旨，則
既存之法秩序與政府機關之決定，已因有權解釋機關所為之行政處分而確立，致再審
原告充分信賴，相信此為既存法秩序，並安排生涯規劃及處置財產。準此，縱核課主
管機關及其上級督導機關事後因主管人事之更迭而認知有所不同，而改予核課為應納
所得，也不能因嗣後法規、命令之制定或修正，而使再審原告遭受不能預見之損害，
以保護人民即再審原告之既得權益。為此，請行言詞辯論，並命中科院參加訴訟，察
明事實後，判決廢棄原判決，並撤銷原處分及一再訴願決定等語。
再審被告答辯意旨略謂：一、經查中科院之預算雖分別依計畫編列人事費支應其員工
之各項給與，但實際上領受「科技品位加給」或「技術津貼」之非軍職人員，無論配
屬之單位或參與不同計畫，悉依該院所訂「科技人員品位加給支給標準表」、「技術
員薪給標準表」之等級，每月按職級定額領取「品位加給」或「技術津貼」，該院與
其聘僱人員之約定事項亦載明所指薪給，除實物代金及眷補費外，包括全部給與，是
以該院非軍職人員所領受之「品位加給」或「技術津貼」，核屬其因提供勞務所取得
之報酬。另財政部臺灣省北區國稅局於八十二年間曾派員前往該院現場瞭解結果，該
院支付非軍職人員之「品位加給」及「技術津貼」係採按月給付方式，並非按研究計
畫個案給付，復經中科院八十一年十一月三日八十一訓誠字第一六八七三號函致該局
說明該院各類薪資扣繳所得狀況：「本院於年度開始即訂有各項研究計畫，並按照研
究計畫逐月實施。各項研究計畫除一般經費外，為獎勵科技人員竭盡心智參與研發工
作，另編列研發人員研究補助費及技術津貼。為便利作業，研發人員研究補助費係採
按月發放方式，再經由成本歸戶手續，回歸計畫預算內（研究補助費採個案給付，必
將增加人力及作業之負擔，不符經濟效益）」等語，足見中科院給付非軍職員工之「
品位加給」及「技術津貼」之所得，屬經常性補助費給與，且依職級按月定額支給，
為提供勞務所取得之報酬，依行為時所得稅法第四條第八款但書及第十四條第一項第
三類之規定，核非免稅之研究補助費所得，乃屬應課稅之薪資所得，殆無疑義。又本
件原核定發單補徵稅款，並未逾前揭稅捐稽徵法第二十一條所定核課期間，所稱基於
信賴利益不宜追溯補徵等節，殊無足採。二、又再審原告主張稅捐稽徵人員依所得稅
法第九十五條規定逐年至中科院查閱會計資料，而對該研究補助費未予扣繳並未置喙
，顯證稅捐稽徵人員亦同意中科院將研發補助費性質認定為免稅範圍乙節，經查納稅
義務人如有所得稅法第十四條第一項各類之所得，即應依同法第七十一條規定申報納
稅，而所得稅法第九十五條之規定，僅係為加強課稅資料之正確性，授予稽徵機關調
查及督促扣繳義務人對於扣繳報告之確實，是尚不因稽徵機關未為調查或督促扣繳義
務人，即認納稅義務人就其取得之所得不負申報納稅之義務，是再審原告之指摘，顯
屬誤會。三、至再審原告主張各節，業經鈞院原判決詳為審酌予以論駁在案，並無適
用法規錯誤之情形，再審原告仍執前詞反覆訴求，殊難謂為有理由。又其以原判決「
適用法規錯誤」之理由，提起再審之訴，亦僅為再審原告對法律見解之歧異，要難符
合舊行政訴訟法第二十八條第一款規定之要件，是所訴核不足採。為此，請判決駁回
再審原告之再審之訴等語。
　　理  由
按舊行政訴訟法第二十八條第一款（即新法第二百七十三條第一項第一款）所謂適用
法規顯有錯誤，係指原判決所適用之法規與該案應適用之法規相違背，或與解釋、判
例有所牴觸者而言，至於事實之認定或法律上見解之歧異，難謂為適用法規顯有錯誤
。本件再審原告八十年度綜合所得稅結算申報，再審被告以其漏報取自中科院之薪資
所得七二八、○○○元，乃核定補徵稅額一四一、五○四元，再審原告不服，循序提
起行政訴訟，為原判決駁回後，復以原判決有舊行政訴訟法第二十八條第一款（即新
法第二百七十三條第一項第一款）之再審事由，提起再審之訴，略謂：財政部六十八
年台財稅三八五○一號函及行政院台八十四財三七○○七號函，未編入財政部稅制委
員會編印之所得稅法令彙編，應屬無效之函示，不得適用。自六十八年稽徵機關函示
徵免原則以來，中科院依徵免原則認定免稅，主管機關之默示此部分免稅，應有信賴
保護原則之適用。又所得稅法係所得稅之特別法，應優先於稅捐稽徵法而適用。中科
院於八十五年二月十二日補寄之扣繳憑單，係屬偽造文書云云。惟查原判決於理由中
已指明：行政法上所謂信賴保護原則，係指人民因相信既存之法秩序，而安排其生活
或處置其財產，則不能因嗣後法規之制定或修正，而使其遭受不能預見之損害，用以
保護人民之既得權益。本原則之適用，係在禁止新制定或修正法規有溯及既往之效力
。本件中科院之預算雖分別依計畫編列人事費支應其員工之各項給與，但實際上領受
「品位加給」或「技術津貼」之非軍職人員，無論配屬之單位或參與不同計畫，均依
該院所訂「科技人員品位加給支給標準表」、「技術員薪給標準表」之等級，每月按
職級定額領取科技品位加給或技術津貼。且該院與其聘僱人員之約定事項亦載明所指
薪給，除實物代金及眷補費外，包括全部給與，其非軍職人員所領受之科技品位加給
或技術津貼，核屬因提供勞務所取得之報酬，應無行為時所得稅法第四條第八款免納
所得稅規定之適用。況財政部台灣省北區國稅局於八十二年間派員前往該中科院瞭解
結果，其支付非軍職人員之科技品位加給及技術津貼確係按月給付方式，復經中科院
八十一年十一月三日（八一）訓誠字第一六八七三號函致該局，說明該院各類薪資扣
繳所得稅狀況：「本院於年度開始即訂有各項研究計畫，並按照研究計畫逐月實施。
各項研究計畫除一般經費外，為獎勵科技人員竭盡心智參與研發工作，另編列研發人
員研究補助費及技術津貼。為便利作業，研發人員研究補助費係採按月發放方式，再
經由成本歸戶手續，回歸計畫預算內（研究補助費採個案給付，必將增加人力及作業
之負擔，不符經濟效益）」等語。足見中科院給付非軍職員工之品位加給及技術津貼
之所得，屬經常性研究補助費給與，且依職級按月定額支給，為提供勞務所取得之報
酬，依法核非免稅之薪資所得，再審被告依法發單補徵稅款，並未逾稅捐稽徵法第二
十一條所定核課期間，於法並無不合。而所得稅法之有關規定一直未變更，僅補充解
釋該稅法之行政院及財政部之函釋變更，未及於法規之制定或修正，則上開函釋之變
更應追溯至所得稅法頒布時生效適用，且無行政法信賴保護原則之適用，而認再審原
告於前訴訟程序之訴為無理由，予以駁回。其所適用之法規與應適用之法規並無違背
，亦與解釋、判例未有牴觸，自無適用法規顯有錯誤之情形。再審原告依舊法第二十
八條第一款即新法第二百七十三條第一項第一款事由，提起再審之訴，尚難謂有理由
。又原判決已就中科院八十一年十一月三日訓誠字第一六八七三號函內容及相關部
分函釋予以審酌，再審原告主張原判決未經斟酌該重要證物云云，顯不足採，揆諸首
揭說明，均不得據為再審之原因。從而再審原告起訴主張原判決有修正前行政訴訟法
第二十八條第一款、第十款（即修正後第二百七十三條第一項第一款、第十三款、第
十四款）之再審事由，提起再審之訴，殊難有再審理由，應予駁回。又本件事實已臻
明確，無行言詞辯論及命中科院參加訴訟之必要，併此明。
據上論結，本件再審之訴為無理由，爰依行政訴訟法第二百七十八條第二項、第九十
八條第三項前段，判決如主文。
中　　華　　民　　國　　九十一　　　年　　　七　　　　月　　　四　　　　日
                    最 高 行 政 法 院  第 四 庭
                                審 判 長 法  官　　　廖　政　雄
                                         法  官　　　趙　永　康
                                         法  官　　　林　清　祥
                                         法  官　　　鍾　耀　光
                                         法  官　　　姜  仁  脩
右  正  本  證  明  與  原  本  無  異
　　　　　　　　　　　　　　　　　　　　 法院書記官　莊　俊　亨
中　　華　　民　　國　　九十一　　　年　　　七　　　　月　　　四　　　　日
